【裁判字號】    97,婚,929
【裁判日期】    980609
【裁判案由】    離婚
【裁判全文】
臺灣高雄地方法院民事判決               97年度婚字第929號
原      告  乙○○
被      告  甲○
訴訟代理人  周村來律師
            周元培律師
上列當事人間請求離婚事件，本院於民國98年5 月26日言詞辯論
終結，判決如下：
    主  文
原告之訴駁回。
訴訟費用由原告負擔。
    事 實 及 理 由
一、原告起訴主張：
  (一)原告乙○○係台灣地區人民，與大陸地區人民即被告甲○為
    夫妻關係，被告婚後來台與原告在高雄市○○區○○街50巷
    6 號4 樓同住，不料被告來台後，四處藉口向原告要錢，根
    本無意要與原告相互扶持，且雙方個性理念，於婚姻生活無
    法交集，現被告業離家出走，惡意遺棄原告，原告無法忍受
    被告所作所為，兩造婚姻實已名存實亡，更無繼續同居共營
    家庭生活之可能，顯難以繼續維持婚姻。
  (二)又原告自與被告結婚後，非但未有一般家庭夫妻互相扶持知
    感受卻是惡夢之開始，被告經常深夜不回，在外留連不返，
    且其個性暴戾，如原告好言勸諫，希望被告以家庭為重，被
    告即基於暴力傷害之手段毆打原告，原告年事已高，遭被告
    慣性毆打傷害，心中十分懼怕被告之暴力行為，被告復變本
    加厲，分別於民國97年10月30日及11月14日再度暴力傷害原
    告，致令原告無法忍受，乃對被告分別提出告訴在案。為此
    ，爰依民法第1052條第1 項第5 款、同條第2 項之規定，提
    起本件訴訟。並聲明：1.請准原告與被告離婚。2.訴訟費用
    由被告負擔。
二、被告抗辯略以：
  (一)原告起訴主張均非事實，被告與原告於結婚前，被告已知原
    告自1.85年8 月與邢建秀結婚、92年11月與邢建秀離婚；2.
    93年9 月與程付花結婚、96年4 月與程護花離婚；3.96年8
    月與謝元秀結婚、同年10月與謝元秀離婚，已3 次與大陸人
    民結婚又離婚，被告雖猶豫，惟被告深信緣分，仍於96年11
    月19日與原告結婚，婚後夫妻和樂恩愛，有戶籍謄本可稽。
  (二)原告結婚時已83歲高齡，係退伍榮民，領終生俸與老人津貼
    ，所得不多，被告於婚前擔任看護每月所得新台幣（下同）
    4 萬餘元，惟被告為老來有伴兼互相有依造護，因此於96年
    11月婚後原告每月給予被告5000元零花金，被告亦欣然接受
    。
  (三)原告於97年3 月間與被告返回大陸武漢，有長益旅行社之購
    票證明書可憑，並於武漢租屋居住，而後，原告要回台灣住
    所半年餉，告訴被告將於97年7 月後回武漢，隨後原告交付
    6 個月之租金至11月止人民幣3000元，並交付與被告5 個月
    生活費人民幣1000元，合計人民幣4000元。
  (四)未料，原告遲遲未返回武漢，被告望穿秋水，於97年9 月14
    日自武漢打電話回家，原告回稱不回武漢，被告旋要求原告
    寄機票讓被告回台灣，原告回稱，我已起訴，你自己回來，
    被告此時始知受騙等語。並聲明：1.請求駁回原告之訴。2.
    訴訟費用由原告負擔。
三、得心證之理由：
  (一)按當事人主張有利於己之事實者，就其事實有舉證責任，民
    事訴訟法第277 條有明文規定；又民事訴訟如係由原告主張
    權利者，應先由原告負舉證之責，若原告先不能舉證，以證
    實自己主張之事實為真實，則被告就其抗辯事實即令不能舉
    證，或其所舉證據尚有疵累，亦應駁回原告之請求，最高法
    院17年上字第917 號判例意旨參照。
  (二)原告主張被告惡意遺棄原告於繼續狀態中之部分：
  1.次按民法第1052條第5 款所謂夫妻之一方，以惡意遺棄他方
    ，在繼續狀態中者，係指夫或妻無正當理由，不盡同居或支
    付家庭生活費用之義務而言（最高法院39年台上字第415 號
    判例意旨參照）。本件原告雖主張，兩造於96年11月19日結
    婚，嗣被告與原告結婚後，騙取原告十萬，晚上即未返家等
    情，惟原告僅空言指稱上請，並未具體指證以實其說，參以
    被告迭次於本院言詞辯論期日均否認有何惡意遺棄之情事，
    辯稱，伊與原告都住一起等語。是尚難僅以原告指述，即認
    被告有何惡意遺棄原告之情，參以原告復未提出被告有何惡
    意遺棄原告之積極證據，足供本院審酌，是原告上開指稱，
    自難為本院所採信。
  2.至原告主張被告婚後四處藉口向原告要錢，並騙取原告10餘
    萬元等情，然按夫妻本互負扶養之義務，倘非被告有何不法
    或暴力之情事，尚難僅以被告索取金錢，即認有可歸則於被
    告之事由，參以被告僅空言指稱，復未具體指證已實其說。
    是原告主張被告惡意遺棄並以此為由訴請離婚，尚無法逕為
    不利被告之認定。
  (三)原告主張兩造間有其他難以維持婚姻之重大事由部分：
  1.按當事人主張有利於己之事實者，就其事實有舉證之責任，
    民事訴訟法第277 條定有明文。次按夫妻有民法第1052 條
    第1 項以外之重大事由，難以維持婚姻者，夫妻之一方得請
    求離婚。此乃抽象的、概括的離婚事由，係民法親屬編於74
    年修正時，為因應實際需要，參酌各國立法例，導入破綻主
    義思想所增設。但其事由應由夫妻一方負責者，僅他方得請
    求離婚，是其所採者為消極破綻主義精神，而非積極破綻主
    義。關於是否為難以維持婚姻之重大事由，其判斷標準為婚
    姻是否已生破綻而無回復之希望。而婚姻是否已生破綻無回
    復之希望，則應依客觀的標準，即難以維持婚姻之事實，是
    否已達於倘處於同一境況，任何人均將喪失維持婚姻意欲之
    程度而定。而婚姻乃以夫妻終生為共同之家庭生活為目的，
    是對於家庭生活之美滿幸福，有妨礙之情形，即得認其與此
    之所謂難以維持婚姻之重大事由相當。再者，前揭民法第
    1052條第2 項所定難以維持婚姻之重大事由，如夫妻雙方均
    須負責時，應比較衡量雙方之有責程度，僅責任較輕之一方
    得向責任較重之他方請求離婚，如雙方之有責程度相同，則
    雙方均有權依民法第1052條第2 項規定訴請離婚（亦有最高
    法院88年台上字第1515號裁判要旨及台灣高等法院暨所屬法
    院89年11月決議均同採此見解可資參考）。
  2.經查，原告雖主張被告即基於暴力傷害之手段毆打原告，原
    告年事已高，遭被告慣性毆打傷害，心中十分懼怕被告之暴
    力行為，被告復變本加厲，分別於97年10月30日及11月14日
    再度暴力傷害原告，致令原告無法忍受，乃對被告分別提出
    告訴，雖據原告提出高雄市立聯合醫院受理家庭暴力事件驗
    傷診斷書2 份及刑事告訴狀影本1 份為證，然被告前開行為
    ，業經台灣高雄地方法院檢察署檢察官於98年2 月17日以98
    年度偵字第2122號為不起訴處分，有上開不起訴處分書1 份
    附卷可稽，況本件原告為臺灣地區人民，被告原為大陸地區
    女子，兩造生活習慣、民情風俗原本各自有異，縱然兩造偶
    有衝突，亦在所難免，且夫妻間本亦應互相信賴互相關照，
    家庭得以健全完美，是本件原告既未能就有何其他重大事由
    難以維持婚姻，且可歸責於被告等情，舉證以實其說。本院
    綜合上開事證，尚難認原告所主張兩造間存有難以維持婚姻
    之重大事由存在，是原告依民法第1052條第2 項規定訴請離
    婚，於法無據，不得准許，應予駁回。
四、本件事證已明，兩造其餘攻擊防禦方法於本判決之結果無影
    響，爰不一一論駁，附此敘明。
五、據上論結：原告之訴為無理由，依民事訴訟法第78條，判決
    如主文。
中    華    民    國    98    年    6    月    9      日
                    家事法庭法 官  何清富
正本係照原本作成。
如不服本判決，應於送達後20日內，向本院提出上訴狀，並表明
上訴理由。
中    華    民    國    98    年    6    月    9      日
                           書記官  葉彥伶


司法院資訊處製作；財團法人民間司法改革基金會備份。
